【裁判字號】    99,台上,2839
【裁判日期】    990507
【裁判案由】    違反著作權法
【裁判全文】
最高法院刑事判決            九十九年度台上字第二八三九號
上  訴  人  甲○○
            丙○○
            乙○○
上列上訴人等因違反著作權法案件，不服智慧財產法院中華民國
九十九年一月二十五日第二審判決（九十八年度刑智上訴字第七
九號，起訴案號：台灣板橋地方法院檢察署九十八年度偵字第七
０一八號），提起上訴，本院判決如下：
    主  文
上訴駁回。
    理  由
壹、甲○○、丙○○部分
按刑事訴訟法第三百七十七條規定，上訴於第三審法院，非以判
決違背法令為理由，不得為之。是提起第三審上訴，應以原判決
違背法令為理由，係屬法定要件。如果上訴理由書狀並未依據卷
內訴訟資料，具體指摘原判決不適用何種法則或如何適用不當，
或所指摘原判決違法情事，顯與法律規定得為第三審上訴理由之
違法情形，不相適合時，均應認其上訴為違背法律上之程式，予
以駁回。本件原判決撤銷第一審關於上訴人甲○○、丙○○（下
稱甲○○等二人）部分之科刑判決，改判論甲○○等二人以共同
意圖銷售而擅自以重製於光碟之方法侵害他人之著作財產權罪，
處甲○○有期徒刑壹年貳月；丙○○有期徒刑拾月；並均為相關
從刑之諭知。關於甲○○等二人部分，係依憑甲○○等二人及共
同被告乙○○均於偵、審時對於原判決認定之事實坦承不諱，參
酌證人劉瑞爵於偵查中證稱：伊跟監甲○○二個月，其幾乎每天
會先找丙○○，再一同到台北縣樹林市○○路○段四七○號之燒
錄盜版光碟處所，停留數小時等語，及卷附盜版光碟目錄、甲○
○指紋卡片、電腦桌面檔案畫面八張、財團法人台灣著作權保護
基金會鑑識報告、原判決附表三視聽著作權證明文件、霹靂國際
多媒體股份有限公司出具之鑑識證明書、原判決附表九音樂著作
權證明文件、徐宏昇律師事務所出具之鑑定意見書、如原判決附
件所示商標之檢索資料及商標註冊證、wii 遊戲軟體著作權標示
畫面、原判決附表二PS2 光碟鑑識證明、美國著作權局所核發「
Library Programs」著作登記證書、財團法人台灣著作權保護基
金會鑑識報告、群英社國際股份有限公司鑑識證明書、原判決附
表五所示視聽著作之錄影節目審查合格證、授權書及原產地證明
、原判決附表六所示視聽著作之錄影節目審查合格證、授權書、
專屬授權讓與合約書、聲明書、認證書、普威爾國際股份有限公
司鑑識證明書、原判決附表七所示視聽著作之錄影節目審查合格
證、授權書、原產地證明書、木棉花國際股份有限公司鑑識證明
書、原判決附表八所示視聽著作之錄影節目審查合格證、授權書
、原產地證明書、扣案之原判決附表十所示之物及其中編號
所示之色情光碟等證據資料，而為論斷，已敘述其所憑之證據
及認定之理由。並說明：丙○○明知甲○○於上址燒錄盜版光碟
及色情光碟，猶協助甲○○購買空白光碟片，作為燒錄重製上開
光碟之用，復受僱於甲○○接聽客戶訂購電話及代領客戶購買上
開光碟之貨款，顯係以自己犯罪之意思而參與上開犯行，其與甲
○○間就重製盜版光碟、製造猥褻光碟及使用相同註冊商標於同
一商品之犯行，顯具有犯意之聯絡及行為之分擔。又丙○○、乙
○○均負責接聽客戶訂購電話，此乃係販賣盜版及色情光碟犯罪
行為之一部，而提領快遞公司代收貨款後匯入指定帳戶之款項，
更係收取犯罪所得之行為，均係參與犯罪構成之要件，而非幫助
犯之理由。從形式上觀察，原判決關於甲○○等二人部分並無違
背法令之情形存在。甲○○等二人上訴意旨略以：（一）原判決
事實認定甲○○等二人自民國九十八年二月十九日起始有本件犯
行，惟其理由卻引據內政部警政署刑事警察局九十七年十一月二
十六日刑紋字第０九七０一七九八八五號指紋鑑驗書及財金資訊
股份有限公司九十七年十一月十九日金訊業字第０九七０００二
五０七號函附華南銀行帳戶交易明細之證據，有事實與證據不合
之違誤。（二）原判決理由貳之三之(三)就本件重製犯行性質之說
明，並未詳盡，自嫌判決理由不備。（三）原判決理由並未記載
甲○○等二人以台灣宅配通或超峰快遞宅配寄送盜版或色情光碟
，及本件遊戲光碟執行後，會顯示「PS設計圖」、「Play Stati
on」等商標圖樣之論據，自屬判決理由不備等語。惟查：（一）
證據之取捨，為事實審法院之職權，倘其採證認事並不違背證據
法則，即不得任意指為違法。原判決已就相關事證詳加調查論列
，復綜合甲○○等二人之供述及共同被告乙○○之證言，參互斟
酌判斷，資為不利於甲○○等二人之認定，併已說明其取捨判斷
所得心證之理由。又原判決事實係認定甲○○等二人自九十八年
二月十九日起始有本件犯行，雖其理由內贅引內政部警政署刑事
警察局九十七年十一月二十六日刑紋字第０九七０一七九八八五
號指紋鑑驗書及財金資訊股份有限公司九十七年十一月十九日金
訊業字第０九七０００二五０七號函所附之華南商業銀行帳戶交
易明細，為不利於甲○○等二人之論據之一，略有疏誤，然原判
決並非專以上開鑑驗書及交易明細為認定甲○○等二人犯罪之主
要證據，縱除去此部分，綜合案內其他所有之證據，並不影響於
原判決之主旨，按之刑事訴訟法第三百八十條規定，仍不得執以
指摘，資為上訴第三審之合法理由。（二）其餘上訴意旨，則置
原判決之明白論斷於不顧，再為事實上之爭執，或就不影響於判
決本旨之枝節事項，全憑己見，任意指摘，難謂已符合首揭法定
上訴第三審之要件。其此部分之上訴均違背法律上之程式，應予
駁回。
貳、乙○○部分
按刑事訴訟法第三百七十六條所列各罪之案件，經第二審判決者
，不得上訴於第三審法院，法有明文。本件上訴人乙○○部分，
原審係認其所為，係犯著作權法第九十一條之一第三項前段之明
知係侵害著作財產權之重製光碟而散布罪、商標法第八十二條之
販賣仿冒商標商品罪及刑法第二百三十五條第一項之販賣猥褻物
品罪，且有吸收關係，論處明知係侵害著作財產權之重製光碟而
散布罪刑，核屬刑事訴訟法第三百七十六條第一款之案件。依首
開說明，既經第二審判決，自不得上訴於第三審法院，乙○○竟
復一併提起上訴，顯為法所不許。其此部分上訴為不合法，應予
駁回。
據上論結，應依刑事訴訟法第三百九十五條前段，判決如主文。
中    華    民    國  九十九  年    五    月    七    日
                      最高法院刑事第三庭
                          審判長法官  林  增  福
                                法官  張  清  埤
                                法官  陳  世  雄
                                法官  何  菁  莪
                                法官  郭  毓  洲
本件正本證明與原本無異
                                      書  記  官
中    華    民    國  九十九  年    五    月   十三   日
                                                      Ｑ

司法院資訊處製作；財團法人民間司法改革基金會備份。
